臺灣高等法院刑事判決　　　　　　　　　　　　　九十三年度上訴字第二四一號
　　上　訴　人
　　即　被　告　丁○○
　　指定辯護人　徐漢堂律師
右列上訴人因強盜案件，不服臺灣臺北地方法院九十三年度易字第三九一號，中華民
國九十三年七月二十八日年第一審判決（起訴案號：臺灣臺北地方法院檢察署九十三
年度偵緝字第五七號）提起上訴，本院判決如左：
    主  文
上訴駁回。
    事  實
一、丁○○於民國九十二年三月廿七日凌晨二時三十分許，在臺北市○○區○居街八
    十四巷十號前，見乙○○所有（原判決誤載為陳怡玲所有，而為甲○○所使用）
    之車號六Ａ─三八四０號自用小客車車門上鎖停放於該巷道內，竟意圖為自己不
    法之所有，持不知何人所有之銼刀一支破壞該車車門鎖（毀損部分未據告訴），
    侵入該車內正翻找財物中，適為乙○○之兄甲○○聽聞聲響出外查看而發覺上情
    ，丁○○見其竊盜未得手又事跡敗露，下車欲行離去時，因遭甲○○呼喊小偷並
    攔阻欲予以逮捕，丁○○為脫免逮捕，遂持前開銼刀一支揮刺甲○○，經甲○○
    抵擋而與丁○○扭打在地，甲○○因而受有身體多處擦傷、刮痕、左手擦傷等傷
    害，丁○○即以上開方式當場對甲○○施以強暴；嗣有二名不詳姓名年籍路人行
    經該處協助制服丁○○，並報警到場查獲，及在地上扣得前開丁○○犯罪所使用
    之銼刀一支。
二、案經甲○○訴由臺北市政府警察局大安分局報請臺灣臺北地方法院檢察署檢察官
    偵查起訴。
    理  由
一、訊據上訴人即被告丁○○坦承有在前揭時地進入上開車輛之事實，惟矢口否認有
    何竊盜及為脫免逮捕而當場施以強暴之行為，辯稱：伊當時見該車輛車門未關，
    才欲入內拿取衛生紙使用，後來被害人甲○○稱伊偷東西，伊有說沒有，且當時
    伊手上並未持任何物品，是甲○○先出手毆打伊，且對方有二、三人，伊在旁邊
    地上撿到東西才持以揮刺甲○○云云。經查，證人甲○○於原審審理中結證稱：
    當時伊在房間內，因該車係伊弟弟女友所有而交給伊弟弟使用，且車門打開時有
    較奇特之聲音，伊聽見該車開車門聲音才出外察看，就看到被告坐在該車駕駛座
    上，身體朝右方，其雙手做什麼不知道，伊立即請被告下車並問其作什麼，被告
    回以在找衛生紙要上小號，被告下車之後面即為牆壁，被告沿著牆壁要跑，伊就
    過去攔住並喊小偷，被告即攻擊伊，相距時間很快，伊當時未看清楚被告手上拿
    什麼物品，但伊全身都有被劃到的傷，被告刺伊數次，詳細次數已不記得，後來
    伊與被告發生扭打，其後又有其他人過來幫忙，接著警察就抵達，事後伊察看置
    物箱內東西很亂等語。於本院證稱：案發當時伊看到被告坐在車內的駕駛座上，
    伊問被告在裡面幹麼，車子是你的嗎？被告說不是，接著說是要找衛生紙上小號
    ，而事實上他手上並沒有拿衛生紙，伊即覺得很奇怪，男生上小號為何要拿衛生
    紙。被告從駕駛座出來即沿著牆壁與車身的縫往後走，如果沒有事，應該是往前
    走，伊即趕快從另一端繞到車尾右端，而被告則站在車尾左端，伊要去攔住被告
    ，雙手微張開，叫他不要走，但他還繼續走，並求伊放他走好不好，伊未回答他
    ，他舉手要攻擊伊，伊用雙手擋住，繼而雙方發生扭打，伊手臂有被刺傷，伊高
    喊小偷，有二個人出來幫忙，共同將被告制服，伊請他們看好被告，再到警局報
    案等語。又稱車子是伊弟弟停的，伊不能確定車門鎖是否有被破壞，但伊是有看
    到車門被撬毀的痕跡。扣案之銼刀並非伊弟弟所有，亦非被告自地上撿的，伊看
    到被告是拿一個東西打伊，但不清楚是否即扣案之銼刀等語。另證人即甲○○之
    弟亦即車主乙○○亦於本院證稱：本案案發當時伊在睡覺，不知案發之過程，案
    發後也沒有檢查車子，所以不能確定有無被破壞，該車係登記在伊名下（當庭提
    出行車執照，經當庭勘驗無誤後發還），當天該車是伊停放該處，車子有上鎖，
    案發後車上擺放之東西有被移動過（如前面置物箱被打開移動過），伊在天亮時
    有去開車，但沒有特別注意車門鎖有無被破壞的痕跡等語。由上開證人之證詞觀
    之，被告既無端進入該車輛中，並有翻尋該車內物品之行為，且在證人甲○○指
    其為小偷後，被告不欲停留該處解釋清楚反而急思離開現場等情，顯見被告斯時
    進入車內實係基於竊盜之犯意，進入車內著手竊取財物之行為甚明。至於其辯稱
    係見該車輛車門未關，才進入車內找尋衛生紙云云，然被告自承並不認識車主，
    當時又係凌晨時間，被告何以甘冒遭車主誤認為偷竊物品之風險而僅為取得衛生
    紙使用，況男人上小號（即小便）實無須使用衛生紙，可見其所辯顯悖於常情，
    且其此項辯解與其先前於九十三年一月三日偵查中所辯稱係為幫忙將車門關上云
    云，並不相符，益見被告此部分所辯，顯係飾卸之詞，殊無足採；其次，證人甲○○已證稱被告下車後經伊攔阻，被告即出手持一物品（指該支扣案銼刀）對伊
    攻擊，時間很快，該支扣案銼刀並非被告自地上撿拾，亦非其弟所有等語，又證
    人乙○○亦證稱，其於停放該車時，車門確實有上鎖等情，而該車遭被告侵入後
    車門鎖有遭以物品撬開之痕跡之情，復有該車門鎖照片一張附卷可稽，並據證人
    甲○○指證無誤，均可見被告行竊當時即已隨身攜帶扣案該支銼刀，應無疑義。
    又被告既不否認經證人甲○○攔阻後，其確有持扣案銼刀一支揮刺甲○○之行為
    ，證人即斯時到場處理之警員紀仲明亦於原審證稱：到達現場時有見到被告遭壓
    制在地上，扣案銼刀即在其胸前不遠處，帶回派出所後並見到甲○○身上有傷等
    語，並有記載甲○○所受傷勢之臺北醫學大學附設醫院診斷證明書一紙在卷足憑
    ，則被告係在行竊時因被證人甲○○發覺後，為脫免甲○○之逮捕而當場對甲○○施以強暴，堪以認定。至被告雖聲請本院傳訊證人丙○○到庭證稱：伊是在海
    產店擔任服務生，九十二年間有一次被告丁○○約其在台北市○○區○居街見面
    ，時間是在下班後約凌晨二點多，確實日期已忘記，約會僅係朋友聊天而已，但
    當天因太累了，就沒有去等語，並不足為被告無上述犯行之證明。此外，復有現
    場照片七紙在卷及銼刀一支扣案可資佐證，是本案事證已臻明確，被告上開犯行
    ，洵堪認定。
二、按刑法第三百二十九條所規定之以強盜論者，即以強盜罪相當條文處罰之意，並
    非專以第三百二十八條第一項之強盜罪論，故第三百三十條所謂犯強盜罪，不僅
    指自始犯強盜罪者而言，即依第三百二十九條以強盜論者，亦包括之，如此項準
    強盜有第三百二十一條第一項各款情形之一，自應依第三百三十條論處，有最高
    法院二十五年上字第六六二六號、四十二年臺上字第五二三號判例意旨可資參照
    。查扣案之銼刀一支前端屬鐵製且形狀尖銳，後段則屬木柄材質，樣式堅固、質
    硬且重，客觀上自足以危害他人生命、身體、安全而堪供為兇器使用，被告攜帶
    之而實施竊盜行為，並已著手翻找車內財物，係因證人甲○○發覺致未能竊得財
    物後，又當場為脫免逮捕持該銼刀刺傷證人甲○○而施以強暴，核其所為，係犯
    刑法第三百三十條第二項、第一項之攜帶兇器準強盜未遂罪。被告雖已著手攜帶
    兇器竊盜行為之實施，惟未生竊得財物之結果，因之其攜帶兇器準強盜犯行亦尚
    屬未遂，爰依刑法第二十六條前段規定，按既遂犯之刑度，減輕其刑。又起訴書
    雖認被告前開行為涉犯刑法第三百二十條第三項、第一項普通竊盜未遂罪及刑法
    第二百七十七條第一項之普通傷害罪嫌，因刑法第二百七十七條第一項前段之普
    通傷害罪，依同法第二百八十七條前段規定，須告訴乃論，茲據告訴人對被告撤
    回告訴，本應為不起訴處分，惟因此部分與所犯普通竊盜經起訴部分具有方法結
    果之牽連犯裁判上一罪之關係，爰不另為不起訴處分，惟經原審到庭執行職務之
    檢察官更正被告係犯同法第三百三十條第二項、第一項加重準強盜未遂罪，且起
    訴書犯罪事實欄亦載及此情故無庸為變更起訴法條，併予指明。
三、原審以被告犯罪事證明確，引用刑法第三百三十條第二項、第一項、第三百二十
    一條第一項第三款、第二十六條前段，審酌被告前於八十七年間曾因偽造文書案
    件，經法院判處有期徒刑六月，緩刑四年確定，有本院被告全國前案紀錄表一份
    可按，素行並非良好，且其犯後猶飾詞狡辯，態度不佳，但其已與被害人甲○○
    達成和解，賠償被害人甲○○新臺幣二萬元，有和解書一份附卷可查，及其犯罪
    情節、手段、所生損害等一切情狀，量處有期徒刑四年。並說明扣案銼刀一支雖
    係供被告犯罪所用之物，惟並非被告所有，業據被告供明在卷，復無其他證據堪
    認確係被告所有之物，尚無從併與宣告沒收。其認事用法均無不當，量刑亦屬妥
    適，應予維持。被告上訴意旨，仍執前詞，否認犯罪，指摘原判決不當，為無理
    由，應予駁回。
據上論斷，應依刑事訴訟法第三百六十八條，判決如主文。
本案經檢察官施慶堂到庭執行職務。
中　　　華　　　民　　　國　　九十三　　年　　  十一  　月　  三十  　　日
                              臺灣高等法院刑事第二庭
                                  審判長法  官  蔡  長  溪
                                        法  官  楊  貴  志
                                        法  官  林  俊  益
右正本證明與原本無異。
如不服本判決，應於收受送達後十日內向本院提出上訴書狀，其未敘述上訴之理由者
並得於提起上訴後十日內向本院補提理由書（均須按他造當事人之人數附繕本）。
                                        書記官  洪  雪  娥
中　　　華　　　民　　　國　　九十三　　年　　  十二  　月　　　一　　　日
附錄：本案論罪科刑法條全文
中華民國刑法第三百三十條第二項、第一項
犯強盜罪而有第三百二十一條第一項各款情形之一者，處七年以上有期徒刑。
前項之未遂犯罰之。
中華民國刑法第三百二十一條第一項第三款
犯竊盜罪而有左列情形之一者，處六月以上、五年以下有期徒刑：
一  於夜間侵入住宅或有人居住之建築物、船艦或隱匿其內而犯之者。
二  毀越門扇、牆垣或其他安全設備而犯之者。
三  攜帶兇器而犯之者。
四  結夥三人以上而犯之者。
五  乘火災、水災或其他災害之際而犯之者。
六  在車站或埠頭而犯之者。
前項之未遂犯罰之。
